臺灣板橋地方法院刑事判決　　　　　　　98年度訴字第4543號
公　訴　人　臺灣板橋地方法院檢察署檢察官
被　　　告　陳睿彬原名陳銀喜.
選任辯護人　吳慶隆律師
被　　　告　楊旻融原名楊春榮.
選任辯護人　王琛博律師
　　　　　　林輝豪律師
上列被告等因重傷害等案件，經檢察官提起公訴（98年度調偵字
第491號、98年度偵字第14148號），本院判決如下：
    主      文
陳睿彬犯傷害罪，處有期徒刑陸月，如易科罰金，以新臺幣壹仟
元折算壹日。
楊旻融犯傷害致人重傷罪，處有期徒刑年肆月。
    事      實
一、陳睿彬於民國97年11月27日上午7 時15分許，在臺北縣泰山
    鄉（現已改制為新北市泰山區，以下同）泰林路229 巷口，
    因行車糾紛與楊旻融之子楊孟勳發生口角。陳睿彬竟基於單
    一傷害人身體之犯意，手持安全帽1 頂接續毆打楊孟勳，致
    楊孟勳因而受有頭部外傷併左頭皮挫傷、左頸部挫傷、左手
    及左膝挫擦傷等傷害。楊孟勳胞妹楊子瑩見狀，隨即電聯楊
    旻融。楊旻融聞訊趕至現場，見陳睿彬毆打楊孟勳，乃憤而
    徒手毆打陳睿彬。嗣警員蔡東洲據報抵達現場，居中排解陳
    睿彬及楊旻融糾紛。楊旻融見陳睿彬否認毆打楊孟勳，主觀
    上雖無毀敗或嚴重減損陳睿彬視能之重傷害故意及預見，然
    在客觀上可預見人體的臉頰與眼部相當接近，若握拳瞬間襲
    擊他人眼部下方臉頰，可能波及眼部，造成他人眼睛受傷並
    導致毀敗或嚴重減損視能之結果，竟仍基於傷害人身體之犯
    意，徒手握拳重擊陳睿彬右眼下方臉頰1 下，因此傷及陳睿
    彬右眼，使陳睿彬右眼眼球當場破裂。經送往行政院國軍退
    除役官兵輔導委員會臺北榮民總醫院救治後，同年12月15日
    檢測其最佳矯正視力右眼眼前10公分可見指數，98年7 月6
    日就診時，最佳矯正視力右眼0.03（起訴書誤載為0.3 ），
    98年11月30日就診時，最佳矯正視力右眼眼前10公分數指，
    99年5 月17日就診時，最佳矯正視力右眼0.01，100 年3 月
    21日就診時，最佳矯正視力右眼15公分前可見指數，右眼眼
    壓過低，有眼球萎縮的可能，而嚴重減損其右眼視能。經警
    以現行犯逮捕楊旻融，而知上情。
二、案經楊孟勳、陳睿彬訴由臺北縣（現已改制為新北市）政府
    警察局新莊分局移請臺灣板橋地方法院檢察署檢察官偵查起
    訴。
    理      由
一、證據能力部分：
（一）證人即被告陳睿彬、楊旻融、證人即告訴人楊孟勳、證人
      即被告陳睿彬之父、母陳振坤、吳玉蔥、證人蔡東洲、證
      人即在場目擊者孫夢汛於偵查中向檢察官所為之陳述：
   1、證人楊旻融、楊孟勳於97年11月27日、證人蔡東洲於98年
      4 月23日、證人孫夢汛於同年8 月3 日偵查中向檢察官所
      為之陳述：
 （1）按被告以外之人於偵查中向檢察官所為之陳述，除顯有不
      可信之情況者外，得為證據，刑事訴訟法第159 條之1 第
      2 項定有明文。蓋現行法之檢察官仍有訊問被告、證人及
      鑑定人之權限，其應踐行之程序又多有保障被告或被害人
      之規定，證人、鑑定人於偵查中亦均須具結，就刑事訴訟
      而言，其司法屬性甚高；而檢察官於偵查程序取得之供述
      證據，其過程復尚能遵守法令之規定，是其訊問時之外部
      情況，積極上具有某程度之可信性，除消極上顯有不可信
      之情況者外，均得為證據。故主張其為不可信積極存在之
      一方，自應就此欠缺可信性外部保障之情形負舉證責任（
      最高法院98年度臺上字第2904號判決要旨參照）。從而，
      被告以外之人前於偵查中，經具結後所為證述，除反對該
      項供述具有證據能力之一方，已釋明「顯有不可信之情況
      」之理由外，皆得為證據。
 （2）查證人楊旻融、楊孟勳於97年11月27日、證人蔡東洲於98
      年4 月23日、證人孫夢汛於同年8 月3 日偵查中，均係以
      證人之身分，經檢察官告以具結之義務及偽證之處罰，經
      其等具結，而於負擔偽證罪之處罰心理下所為，均係經以
      具結擔保其等證述之真實性。又證人楊旻融、楊孟勳於97
      年11月27日、證人蔡東洲於98年4 月23日、證人孫夢汛於
      同年8 月3 日偵查中，並無證據顯示係遭受強暴、脅迫、
      詐欺、利誘等外力干擾情形，或在影響其等心理狀況致妨
      礙其等自由陳述等顯不可信之情況下所為。從而，證人楊
      旻融、楊孟勳於97年11月27日、證人蔡東洲於98年4 月23
      日、證人孫夢汛於同年8 月3 日偵查中向檢察官所為之陳
      述，既無顯不可信之情況，自均有證據能力。
   2、證人陳睿彬、楊孟勳於98年4 月8 日、證人楊旻融、楊孟
      勳於97年11月27日、98年7 月8 日偵查中向檢察官所為之
      陳述：
 （1）按證人、鑑定人依法應具結而未具結者，其證言或鑑定意
      見，不得作為證據，刑事訴訟法第158 條之3 定有明文。
      而同法第159 條之1 第2 項雖規定，被告以外之人於偵查
      中向檢察官所為之陳述，除顯有不可信之情況者外，得為
      證據。惟該被告以外之人（含共同被告、共犯、被害人、
      證人等），於偵查中向檢察官所為之陳述，性質上仍屬傳
      聞證據，然因檢察官依法有訊問被告、證人及鑑定人之權
      ，證人、鑑定人且須具結，而檢察官向被告以外之人所取
      得之陳述，原則上均能遵守法律規定，不致違法取供，其
      可信性極高，為兼顧理論與實務，因而規定除顯有不可信
      之情況者外，得為證據。但被告以外之人於偵查中向檢察
      官所為之陳述，仍應依法具結，始有證據能力（最高法院
      94年度臺上字第1644號判決要旨參照）。查證人陳睿彬、
      楊孟勳於98年4 月8 日、證人楊旻融、楊孟勳於97年11月
      27日、98年7 月8 日偵查中，均係以被告身分接受訊問，
      並未依法具結，揆諸上開說明，其等於上開偵訊期日所為
      陳述，尚未可依刑事訴訟法第159 條之1 第2 項規定，認
      有證據能力。
 （2）另按被告以外之人（包括證人、鑑定人、告訴人、被害人
      及共同被告等）於審判外之陳述雖不符刑事訴訟法第159
      條之1 至之4 等4 條之規定，而經當事人於審判程序同意
      作為證據，法院審酌該言詞陳述或書面陳述作成時之情況
      ，認為適當者，亦得為證據；當事人、代理人或辯護人於
      法院調查證據時，知有同法第159 條第1 項不得為證據之
      情形，而未於言詞辯論終結前聲明異議者，視為有前項之
      同意，同法第159 條之5 定有明文。立法意旨在於傳聞證
      據未經當事人之反對詰問予以核實，原則上先予排除。惟
      若當事人已放棄反對詰問權，於審判程序中表明同意該等
      傳聞證據可作為證據；或於言詞辯論終結前未聲明異議，
      基於尊重當事人對傳聞證據之處分權，及證據資料愈豐富
      ，愈有助於真實發見之理念，且強化言詞辯論主義，使訴
      訟程序得以順暢進行，上開傳聞證據亦均具有證據能力。
      證人陳睿彬、楊孟勳於98年4 月8 日、證人楊旻融、楊孟
      勳於97年11月27日、98年7 月8 日偵查中向檢察官所為陳
      述，雖未經具結擔保其等證言之真實性。惟公訴人、被告
      陳睿彬、楊旻融及其等辯護人於本案調查證據時，均知有
      不得為證據之情形，復俱未於本院言詞辯論終結前聲請異
      議。本院審酌證人陳睿彬、楊孟勳於98年4 月8 日、證人
      楊旻融、楊孟勳於97年11月27日、98年7 月8 日偵查中向
      檢察官所為之陳述，均無證據顯示其作成之狀況有何不適
      當之情形，亦無證明力明顯過低之情形，揆諸前開說明，
      應均具有證據能力。
   3、證人陳睿彬、陳振坤於97年12月25日、證人吳玉蔥於98年
      7月8日偵查中向檢察官所為之陳述；
 （1）按證人依法應具結而未具結，其證言不得作為證據，刑事
      訴訟法第158 條之3 定有明文；復按告訴人之指訴雖係以
      使被告受刑事訴追為目的，但非刑事訴訟法第3 條所稱之
      當事人，乃當事人以外之第三人，除依同法第271 條之1
      規定到庭單純陳述意見時，毋庸具結外，如就與待證事實
      有重要關係之親身知覺、體驗事實陳述時，即居於證人之
      地位，自應依同法第186 條第1 項規定命其具結，使告訴
      人知悉其有據實陳述之義務，以擔保其證言之真實性，該
      供述證據始具證據能力，如未踐行人證之法定調查程序，
      應不得作為證據（最高法院93年度臺上字第6838號判決要
      旨參照）。
 （2）查證人陳睿彬、陳振坤於97年12月25日、證人吳玉蔥於98
      年7 月8 日偵查中，均未經檢察官告以具結之義務及偽證
      罪之處罰，且未於供前或供後使其等具結，有各該期日偵
      訊筆錄在卷可稽。是依前揭說明，證人陳睿彬、陳振坤於
      97年12月25日、證人吳玉蔥於98年7 月8 日偵查中向檢察
      官所為之陳述，均無證據能力，本院自均不得採為判斷之
      依據。
（二）新泰綜合醫院診斷證明書、行政院國軍退除役官兵輔導委
      員會臺北榮民總醫院98年3 月24日函暨陳睿彬病歷資料、
      97年11月27日、同年月30日、同年12月15日、98年7 月6
      日、同年11月30日、99年5 月17日、100 年3 月21日診斷
      證明書：
      按醫師執行醫療業務時，不論患者是因病尋求診療，或因
      特殊目的而就醫，醫師於診療過程中，應依醫師法之規定
      ，製作病歷，此一病歷之製作，均屬醫師於醫療業務過程
      中所須製作之紀錄文書，而且每一醫療行為均屬可分，因
      其接續之看診行為而構成醫療業務行為，其中縱有因訴訟
      目的，例如被毆傷而尋求醫師之治療，對醫師而言，仍屬
      其醫療業務行為之一部分，仍應依法製作病歷，則該病歷
      仍屬業務上所製作之紀錄文書，與通常之醫療行為所製作
      之病歷無殊，自屬刑事訴訟法第159 條之4 第2 款所稱從
      事業務之人於業務上所須製作之紀錄文書，而診斷證明書
      係依病歷所轉錄之證明文書，自仍屬本條項之證明文書（
      最高法院97年度臺上字第666 號判決要旨參照）。從而，
      行政院國軍退除役官兵輔導委員會臺北榮民總醫院98年3
      月24日函暨陳睿彬病歷資料屬醫師業務上所製作之紀錄文
      書，另新泰綜合醫院診斷證明書、行政院國軍退除役官兵
      輔導委員會臺北榮民總醫院97年11月27日、同年月30日、
      同年12月15日、98年7 月6 日、同年11月30日、99年5 月
      17日、100 年3 月21日診斷證明書，則均係依病歷所轉錄
      之證明文書，揆諸前開說明，自均有證據能力。
（三）長庚醫療財團法人林口長庚紀念醫院100 年1 月13日函：
      上開函文為長庚醫療財團法人林口長庚紀念醫院所屬人員
      所製作，係由被告等以外之人於審判外之書面陳述，依刑
      事訴訟法第159 條第1 項之規定，屬於傳聞證據。惟該函
      文係本院依刑事訴訟法第208 條第1 項之規定，囑託長庚
      醫療財團法人林口長庚紀念醫院進行鑑定，再由該院依刑
      事訴訟法第206 條所出具之鑑定報告，依刑事訴訟法第15
      9 條第1 項規定，屬於傳聞證據之例外，具有證據能力。
（四）其餘證據方法之證據能力：
      按被告以外之人於審判外之陳述，雖不符刑事訴訟法第15
      9條之1 至第159 條之4 之規定，而經當事人於審判程序
      同意作為證據，法院審酌該言詞陳述或書面陳述作成時之
      情況，認為適當者，亦得為證據；當事人、代理人或辯護
      人於法院調查證據時，知有同法第159 條第1 項不得為證
      據之情形，而未於言詞辯論終結前聲明異議者，視為有前
      項之同意，同法第159 條之5 亦有明文。查本案公訴人、
      被告等及辯護人等於本院調查證據時，就如除前所述外，
      下列本院採為認定犯罪事實依據之各項證據之證據能力，
      均知有不得為證據之情形，俱未於本院言詞辯論終結前聲
      明異議。本院審酌該等證據之取得過程並無瑕疵，與本案
      待證事實間復具有相當之關聯性，以之為本案證據並無不
      當，應認均有證據能力，而均得採為本案認定事實之基礎
      。
二、認定犯罪事實所憑之證據及理由：
    訊據被告陳睿彬於本院審理時，坦承有於上開時、地毆打楊
    孟勳等事實不諱。被告陳睿彬之辯護人則以：陳睿彬坦承犯
    行，請斟酌楊孟勳之傷勢狀況並非嚴重，楊孟勳也坦承案發
    時有罵陳睿彬三字經，所以陳睿彬才出手毆打楊孟勳，陳睿
    彬之動機、情節顯有可憫部分，陳睿彬也因此錯誤行為在先
    招致楊旻融報復，而致本身受重傷之情形，受害已得到教訓
    ，請求從輕量刑等語為被告陳睿彬辯護。被告楊旻融於本院
    審理時固坦承：伊有於上開時間、地點出拳毆打陳睿彬臉頰
    之事實，惟矢口否認有何傷害致重傷之犯行，辯稱：伊僅毆
    打陳睿彬臉頰1 下，沒有預見會造成陳睿彬眼球破裂之結果
    ，且陳睿彬所受眼球傷害並非重傷云云。被告楊旻融之辯護
    人則以：陳睿彬右眼本有痼疾，視力本來就不佳，因本案衝
    突發生視力減弱之結果，僅係比其原本視力更加不好一點，
    與刑法重傷害之定義不同；且陳睿彬於員警到場後，否認毆
    打楊孟勳，楊旻融一時氣憤才朝陳睿彬右臉頰打了1 拳，應
    屬刑法第279 條之義憤傷害罪；又楊旻融對陳睿彬眼球破裂
    之結果並無任何預見可能性，其打陳睿彬右臉頰1 拳，也與
    陳睿彬眼球破裂之傷害間無直接因果關係云云為被告楊旻融
    辯護。經查：
（一）被告陳睿彬於上開時、地，手持安全帽毆擊告訴人楊孟勳
      ，致告訴人楊孟勳受有頭部外傷併左頭皮挫傷、左頸部挫
      傷、左手及左膝挫擦傷之傷害等事實，業經被告陳睿彬於
      偵訊及本院審理時供認不諱（詳98年度調偵字第491 號偵
      查卷宗第292 頁、本院卷第47頁反面、第72頁正面、第13
      2 頁正面、第137 頁反面、第138 頁正面），核與證人楊
      孟勳、楊旻融於警詢、偵訊及本院審理時、證人楊子瑩於
      本院審理時證述之情節相符（詳臺灣板橋地方法院檢察署
      97年度偵字第33666 號偵查卷宗第3 頁至第5 頁、第10頁
      、第11頁、第27頁、第28頁、第35頁、第36頁、本院卷第
      89頁反面），並有新泰綜合醫院診斷證明書1 紙在卷可查
      （詳臺灣板橋地方法院檢察署97年度偵字第33666 號偵查
      卷宗第16頁）。從而，被告陳睿彬上開任意性之自白應與
      事實相符，可堪採信。被告陳睿彬傷害之犯行事證明確，
      應依法論科。
（二）被告楊旻融於上開時、地，於警員蔡東洲居中排解其與陳
      睿彬糾紛時，見陳睿彬矢口否認毆打其子楊孟勳，出拳毆
      擊告訴人陳睿彬右眼下方臉頰1 下，致使告訴人陳睿彬右
      眼當場破裂等情，業經被告楊旻融於警詢、偵訊及本院審
      理時供稱：伊女兒楊子瑩打電話給伊，說伊兒子楊孟勳在
      泰山國小後門巷口被打，伊就馬上騎車前往現場，看見陳
      睿彬右手拿安全帽砸楊孟勳的頭部、背部，伊見狀一時氣
      憤就上前打了陳睿彬，且員警到場後，因陳睿彬否認有打
      楊孟勳，伊就往他臉上揮了1 拳，就看見他右眼有受傷等
      語不諱（詳臺灣板橋地方法院檢察署97年度偵字第33666
      號偵查卷宗第10頁、第11頁、第27頁、第35頁、本院卷第
      48頁正面、第72頁正面、第132 頁反面、第138 頁反面）
      ，核與證人陳睿彬於偵訊時指訴之情節相符（詳臺灣板橋
      地方法院檢察署97年度偵字第33666 號偵查卷宗第43頁）
      。證人蔡東洲於偵訊及本院審理時亦稱：伊據報抵達現場
      ，楊旻融與陳睿彬在吵架，伊站在他們2 人中間，問他們
      2 人發生什麼事情，他們2 人都沒有理伊，突然間，楊旻
      融就用左手打陳睿彬右眼下方的臉頰，伊有聽到很小聲「
      碰」一聲，不曉得是打到臉的聲音，或是眼球爆的聲音，
      陳睿彬就蹲下來說他很痛，陳睿彬站起來時，很明顯看到
      眼睛白色玻璃體的地方有流血且明顯有裂開，2 片疊在一
      起，之後伊就以現行犯逮捕楊旻融等語甚詳（詳臺灣板橋
      地方法院檢察署98年度調偵字第491 號偵查卷宗299 頁、
      第300 頁、本院卷第91頁反面至第93頁正面）。證人即事
      發後到場處理之警員林育清於本院審理時復稱：伊到現場
      時，看到陳睿彬眼睛角膜好像有剝離的現象，在現場看得
      出來，印象中好像有血絲等語甚明（詳本院卷第93頁反面
      、第94頁正面）。證人孫夢汛於偵訊時並稱：當天伊到場
      沒多久，員警就到現場，員警來了之後將2 個打架的中年
      男人分開，沒多久，其中1 個中年男人就出手打另1 個中
      年男人的臉部等語甚詳（詳臺灣板橋地方法院檢察署98年
      度調偵字第491 號偵查卷宗第317 頁）。從而，告訴人陳
      睿彬右眼係因被告楊旻融之毆打行為，導致眼球當場破裂
      乙情，應可認定。
（三）再者，告訴人陳睿彬嗣經送往行政院國軍退除役官兵輔導
      委員會臺北榮民總醫院急診，同日接受右側眼球破裂修補
      手術，同年12月8 日出院，同年12月15日最佳矯正視力右
      眼眼前10公分可見指數，98年7 月6 日就診時，最佳矯正
      視力右眼0.03，98年11月30日就診時，最佳矯正視力右眼
      眼前10公分數指，99年5 月17日就診時，最佳矯正視力右
      眼0.01，100 年3 月21日就診時，最佳矯正視力右眼15公
      分前可見指數，右眼眼壓過低，有眼球萎縮的可能等情，
      亦有行政院國軍退除役官兵輔導委員會臺北榮民總醫院98
      年3 月24日函陳睿彬病歷資料、97年11月27日、同年月30
      日、同年12月15日、98年7 月6 日、同年11月30日、99年
      5 月17日、100 年3 月21日診斷證明書各1 份在卷可查（
      臺灣板橋地方法院檢察署97年度偵字第33666 號偵查卷宗
      第15頁、第46頁、98年度他字第85號偵查卷宗第8 頁、98
      年度調偵字第491 號偵查卷宗第4 頁至第288 頁、第309
      頁、本院卷第41頁、第74頁、第142 頁）。又告訴人陳睿
      彬於98年3 月16日檢測之右眼矯正視力為0.01，經比對行
      政院國軍退除役官兵輔導委員會臺北榮民總醫院99年5 月
      17日診斷證明書記載其最佳矯正視力0.01，醫學上應可審
      認其右眼視能確有減損，且完全復原之機率極低等情，亦
      有長庚醫療財團法人林口長庚紀念醫院100 年1 月13日（
      99）長庚院法字第1405號函1 份在卷可查（詳本院卷第11
      2 頁、第113 頁）。是以，告訴人陳睿彬之右眼，因被告
      楊旻融之傷害行為，應已經達於嚴重減損視能之程度無誤
      。
（四）被告楊旻融雖以前揭情詞置辯。然查：
   1、按刑法上所謂當場激於義憤而傷害人，係指被害人之行為
      違反正義，在客觀上足以激起一般人無可容忍之憤怒，而
      當場實施傷害者而言；所謂不義行為，必須在客觀上足以
      引起公憤者，始足以當之（最高法院24年上字第2246號判
      例要旨、30年上字第2078號判例要旨參照）。查被告楊旻
      融係因不滿告訴人陳睿彬在員警居中排解時，否認毆打其
      子之言行，始動手襲擊告訴人陳睿彬臉頰乙節，業如前述
      。則告訴人陳睿彬毆打被告楊旻融之子在先，又於員警詢
      問時矢口否認犯行在後，道德上固屬可予非難。然告訴人
      陳睿彬所犯傷害犯行，自有相關事證足資審認，並予論罪
      科刑。縱其否認犯行，在客觀上，尚非足以激起一般人無
      可容忍之憤怒，否則豈非鼓勵他人以暴制暴。從而，揆諸
      前開最高法院判例要旨，被告楊旻融本案犯行，尚非構成
      義憤傷害罪。
   2、次按刑法第10條第4 項第1 款所定毀敗或嚴重減損一目或
      二目之視能之重傷害，係指一目或二目之視能完全喪失，
      或雖未喪失，但已有嚴重減損之情形，而其情形，並不以
      驗斷時之狀況如何為標準，如經過相當之診治，而能回復
      原狀，或雖不能回復原狀而只減衰，但未達嚴重減損其視
      能之程度者，仍不得謂為該款之重傷。查告訴人陳睿彬因
      被告楊旻融襲擊其右臉頰，導致右眼眼球當場破裂，經送
      往行政院國軍退除役官兵輔導委員會臺北榮民總醫院急診
      ，同日接受右側眼球破裂修補手術，同年12月15日最佳矯
      正視力右眼眼前10公分可見指數，98年7 月6 日就診時，
      最佳矯正視力右眼0.03，98年11月30日就診時，最佳矯正
      視力右眼眼前10公分數指，99年5 月17日就診時，最佳矯
      正視力右眼0.01，100 年3 月21日就診時，最佳矯正視力
      右眼15公分前可見指數，右眼眼壓過低，有眼球萎縮的可
      能；又經本院送請長庚醫療財團法人林口長庚紀念醫院鑑
      定結果，認依據病歷記載，告訴人陳睿彬於98年3 月16日
      檢測之右眼矯正視力為0.01，經比對行政院國軍退除役官
      兵輔導委員會臺北榮民總醫院99年5 月17日診斷證明書內
      容記載其最佳矯正視力0.01，醫學上應可審認其右眼視能
      確有減損，且完全復原之機率極低等節，均如前述。從而
      ，告訴人陳睿彬右眼經相當之診治後，其最佳矯正視力0.
      01，15公分前可見指數，且復原機率極低。是縱其右眼視
      能尚未全然喪失，亦堪認已達嚴重減損之重傷程度。被告
      楊旻融辯稱告訴人陳睿彬所受傷勢尚未達於重傷之程度云
      云，應非可採。
   3、再按加重結果犯，以行為人能預見其結果之發生為要件，
      所謂能預見乃指客觀情形而言，與主觀上有無預見之情形
      不同，若主觀上有預見，而結果之發生又不違背其本意時
      ，則屬故意範圍。刑法第277 條第2 項後段之傷害致重傷
      罪，係對於犯普通傷害罪致發生重傷害結果所規定之加重
      結果犯，依同法第17條規定，以行為人能預見其重傷害結
      果之發生而不預見為要件，此所謂能預見，係指客觀情形
      而言，與加害人本身主觀上有無預見之情形不同（最高法
      院47年臺上字第920 號判例要旨、100 年度臺上字第1019
      號判決參照）。查被告楊旻融因告訴人陳睿彬矢口否認毆
      打其子，因此心生不滿，旋出拳襲擊告訴人陳睿彬右臉頰
      ，其有傷害告訴人陳睿彬身體之故意甚明。惟衡酌被告楊
      旻融與告訴人陳睿彬僅因細故發生糾紛，且被告楊旻融攻
      擊告訴人陳睿彬之部位係臉頰，而非直接朝告訴人陳睿彬
      眼部重擊，更未持何器具襲擊之。告訴人陳睿彬雖稱：楊
      旻融當時宣稱要打瞎伊云云（詳本院卷第132 頁正面）。
      然當時在場之證人蔡東洲、孫夢汛於偵訊時、證人林育清
      於本院審理時，均一致證稱並未聽聞被告楊旻融為上開陳
      述等語甚詳（詳臺灣板橋地方法院檢察署98年度調偵字第
      491 號偵查卷宗第300 頁、第317 頁、本院卷第94頁）。
      從而，應認被告楊旻融於行為時應未有欲使告訴人陳睿彬
      失明之重傷故意。然查，人體臉頰與眼部相當接近，若握
      拳對臉頰瞬間重力敲擊，將可能因波及眼部，而造成他人
      眼球破裂，並導致毀敗或嚴重減損視能之結果，此為一般
      人於客觀上所得認識。再參以被告楊旻融握拳朝告訴人陳
      睿彬右臉頰襲擊，告訴人陳睿彬之右眼球當場瞬間破裂等
      情，足認被告楊旻融是時乃係施以相當巨大之力量，客觀
      上自可預見其對告訴人陳睿彬為前述傷害行為，可能造成
      重傷害之結果。然被告楊旻融竟疏未注意及此，於主觀上
      並無重傷害結果之預見，卻終致引起告訴人陳睿彬重傷害
      之加重結果，併兩者間具有相當因果關係，是被告楊旻融
      對於告訴人陳睿彬受重傷之加重結果自應負責。
   4、另按刑法上傷害致人重傷罪，指傷害行為，與重傷之發生
      ，有因果關係之聯絡者而言，並非以被害人因傷直接致重
      傷為限；所謂相當因果關係，係指依經驗法則，綜合行為
      當時所存在之一切事實，為客觀之事後審查，認為在一般
      情形下，有此環境、有此行為之同一條件，均可發生同一
      之結果者，則該條件即為發生結果之相當條件，行為與結
      果即有相當之因果關係。反之，若在一般情形下，有此同
      一條件存在，而依客觀之審查，認為不必皆發生此結果者
      ，則該條件與結果不相當，不過為偶然之事實而已，其行
      為與結果間即無相當因果關係（最高法院22年上字第674
      號判例要旨、76年臺上字第192 號判例要旨參照）。查告
      訴人楊旻融右眼固因罹患白內障、青光眼等疾病，自88年
      間起屢至行政院國軍退除役官兵輔導委員會臺北榮民總醫
      院就診乙情，有其病歷資料1 份在卷可查（詳臺灣板橋地
      方法院檢察署98年度調偵字第491 號偵查卷宗第4 頁至第
      288 頁）。惟直至97年7 月4 日至該院就診，其右眼最佳
      矯正視力仍為0.8 等情，亦有行政院國軍退除役官兵輔導
      委員會臺北榮民總醫院98年1 月13日診斷證明書1 紙、98
      年4 月27日函1 紙及告訴人陳睿彬病歷資料1 份在卷可按
      （詳臺灣板橋地方法院檢察署97年度偵字第33666 號偵查
      卷宗第54頁、98年度調偵字第491 號偵查卷宗第4 頁至第
      288 頁、第302 頁）。又查，告訴人陳睿彬於遭被告楊旻
      融襲擊後，右眼眼球當場破裂流血，經治療後，其右眼最
      佳矯正視力為0.01等情，業如前述。足見告訴人陳睿彬罹
      患眼疾多年，惟其右眼視力仍維持在0.8 ，衡情若非被告
      楊旻融突有外力介入，告訴人陳睿彬右眼眼球亦無瞬間破
      裂，進而導致右眼視力驟然惡化之可能。且告訴人陳睿彬
      受傷後，隨即經送往行政院國軍退除役官兵輔導委員會臺
      北榮民總醫院進行救治，該院亦認告訴人陳睿彬右眼視力
      減弱與受傷有關，為遭人打傷所致，有該院98年4 月27日
      函1 紙在卷可查（詳臺灣板橋地方法院檢察署98年度調偵
      字第491 號偵查卷宗第302 頁）。又本案經送請長庚醫療
      財團法人林口長庚紀念醫院鑑定結果，亦認依據相關病歷
      記載，且依告訴人陳睿彬右眼傷勢研判，無法排除與他人
      毆打有所關聯乙節，亦有長庚醫療財團法人林口長庚紀念
      醫院100 年1 月13日函1 紙在卷可查（詳本院卷第112 頁
      ）。從而，揆諸前開說明，告訴人陳睿彬右眼重傷之結果
      應與被告楊旻融傷害之行為間有相當因果關係自明。至被
      告楊旻融之辯護人主張：告訴人陳睿彬係因右眼裝有人工
      水晶體，視力必定日漸急速惡化，且告訴人陳睿彬於案發
      當時一再以手強揉眼睛，為真正導致告訴人陳睿彬視力惡
      化之原因等節，非但未舉證以實其說，亦與上開鑑定結果
      相異，應無足採信。
   5、綜上，被告楊旻融上開所辯均不足採信，其傷害致重傷之
      犯行洵堪認定。
（五）綜上所述，本案事證均已臻明確，被告等之犯行均堪認定
      ，應予依法論科。
三、論罪科刑：
    核被告陳睿彬所為，係犯刑法第277 條第1 項之傷害罪；被
    告楊旻融所為，係犯刑法第277 條第2 項後段之傷害致重傷
    罪。被告陳睿彬自始基於單一之犯意，而於密切接近之時、
    地，手持安全帽毆擊告訴人楊孟勳，其前後多次之傷害行為
    ，係為遂行單一犯罪決意之同種類行為，侵害同一法益，為
    接續犯，應僅成立一傷害罪。爰審酌被告陳睿彬僅因細故，
    動輒手持安全帽重擊告訴人楊孟勳，手段兇殘，被告楊旻融
    雖護子心切，然其無視公權力，竟於員警在場調停之時，趁
    機襲擊告訴人右側臉頰，其犯罪之手段亦屬可議，另被告陳
    睿彬犯後坦承犯行，態度良好，惟尚未賠償告訴人楊孟勳損
    失，被告楊旻融犯後則一再飾詞狡辯，否認犯行，且亦未賠
    償告訴人陳睿彬損失，併兼衡本案告訴人等因此所受傷勢輕
    重，及被告等犯罪之動機、目的、犯罪時所受之刺激、被告
    等之品行、智識程度等一切情狀，各別量處如主文第1 項、
    第2 項所示之刑，並就被告陳睿彬部分，諭知易科罰金之折
    算標準，以資儆懲。
據上論斷，應依刑事訴訟法第299 條第1 項前段，刑法第277 條
第1 項、第2 項後段、第41條第1 項前段，刑法施行法第1 條第
1項 、第2 項前段，判決如主文。
本案經檢察官黃嘉妮到庭執行職務。
中    華    民    國   100    年    5     月    12    日
                  刑事第十八庭  審判長法  官   楊仲農
                                      法  官   楊筑婷
                                      法  官   謝梨敏
上列正本證明與原本無異。
如不服本判決，應於判決送達後10日內敘明上訴理由，向本院提
出上訴狀 (應附繕本) ，上訴於臺灣高等法院。其未敘述上訴理
由者，應於上訴期間屆滿後20日內向本院補提理由書「切勿逕送
上級法院」。
                                      書記官   林怡君
中    華    民    國   100    年    5     月    12    日
附錄本案論罪科刑法條全文：
中華民國刑法第277條
傷害人之身體或健康者，處三年以下有期徒刑、拘役或一千元以
下罰金。
犯前項之罪因而致人於死者，處無期徒刑或七年以上有期徒刑；
致重傷者，處三年以上十年以下有期徒刑。